ACORDAO-COMPLETO-2491833

ACÓRDÃO 1687/2021 ATA 26/2021 - PLENÁRIO

VISTOS, relatados e discutidos estes autos de Denúncia noticiando pretensas irregularidades havidas no Chamamento Público 1/2020, realizado pelo Conselho Regional de Engenharia e Agronomia de São Paulo - Crea/SP, atinente à prospecção, no mercado imobiliário em São Paulo/SP, com vistas à futura e eventual aquisição de imóvel, mediante permuta de imóveis de sua propriedade, para instalação da sede da entidade. 
ACORDAM os Ministros do Tribunal de Contas da União, reunidos em Sessão Plenária, ante as razões expostas pelo, em: 
9.1. com fulcro no art. 276, caput e § 1°, do Regimento Interno/TCU, referendar a medida cautelar adotada pelo Relator por meio do Despacho a que se refere a Peça 78 destes autos, bem como as medidas acessórias constantes do mencionado documento; 
9.2. encaminhar cópia desta deliberação ao Crea/SP.

Referendo de medida cautelar deferida em processo de denúncia noticiando pretensas irregularidades havidas em chamamento público atinente à prospecção, no mercado imobiliário em São Paulo/SP, com vistas a futura e eventual aquisição de imóvel, mediante permuta de imóveis de sua propriedade, para instalação da sede da entidade.

Conselho Regional de Engenharia e Agronomia de São Paulo - Crea/SP.

3. Denunciante: Identidade preservada (art. 55, caput, da Lei n 8.443/1992).

13.1. Ministros presentes: Ana Arraes (Presidente), Benjamin Zymler, Raimundo Carreiro, Bruno Dantas e Jorge Oliveira.
13.2. Ministros-Substitutos convocados: Marcos Bemquerer Costa (Relator) e Weder de Oliveira.
13.3. Ministro-Substituto presente: Augusto Sherman Cavalcanti.

ACORDAO-COMPLETO-2529383

Acórdão 707/2022 - Plenário

MARCOS BEMQUERER

Documento classificado como sigiloso com fundamento no § 1º do art. 108 da Lei  8.443/1992 (Lei  Orgânica do TCU) c/c o art. 22 da Lei 12.527/2011 (Lei de Acesso à Informação).

Ricardo Garcia Gomes (239.752/OAB-SP) e outros, representando o Crea/SP.

Não atuou.

Documento classificado como sigiloso com fundamento no § 1º do art. 108 da Lei 8.443/1992 (Lei Orgânica do TCU) c/c o art. 22 da Lei 12.527/2011 (Lei de Acesso à Informação).

DENÚNCIA (DEN)

Secretaria de Controle Externo de Aquisições Logísticas - Selog.

Trata-se de Denúncia trazida a este Tribunal acerca de pretensas irregularidades havidas no Chamamento Público 1/2020, realizado pelo Conselho Regional de Engenharia e Agronomia de São Paulo - Crea/SP, atinente à prospecção, no mercado imobiliário em São Paulo/SP, com vistas à futura e eventual aquisição de imóvel, mediante permuta de imóveis de sua propriedade, para instalação da sede da entidade. 
2.	O procedimento consiste, em síntese, na consulta de interessados em ofertar imóvel construído ou a edificar, sob a forma de "condomínio edilício", que atenda a todas as necessidades para o desempenho das atividades administrativas da autarquia e satisfaça as disposições e os requisitos mínimos previstos.
3.	Tendo por base o valor de avaliação dos imóveis do Crea/SP destinados ao negócio jurídico em referência, nos termos dos laudos de avaliação produzidos pela Caixa Econômica Federal, estima-se que a possível contratação envolva o considerável montante de R$ 198.351.000,00.
4.	Ante a apresentação, no âmbito do aludido Chamamento Público 1/2020, de uma única proposta, formulada pela sociedade empresarial B. Internacional Real Estate Ltda., o Crea/SP decidiu contratar a pessoa jurídica em tela por inexigibilidade de licitação para a empreitada.
5.	A análise preliminar da documentação acostada, levada a efeito pela Selog, revelou indícios de que o objeto do negócio jurídico a ser celebrado pelo Crea/SP não se refere à permuta de imóveis, como alegado, mas à construção da nova sede da entidade, em terreno próprio, na zona da Barra Funda, no Município de São Paulo/SP. Os bens imóveis do Crea/SP seriam, nesse cenário, envolvidos na avença na forma de dação em pagamento, consoante deixa assente a Decisão Plenária 1.872/2019 da autarquia.
6.	Dessa maneira, tratando-se, ao cabo, da contratação de obra de engenharia, a ser custeada, total ou parcialmente, com a dação em pagamento de imóveis do Crea/SP, não procedem os argumentos oferecidos para afastar a necessária realização do regular procedimento licitatório, consoante previsto no ordenamento jurídico vigente.
7.	Consigno, ainda, que, inobstante o Crea/SP ter definido que a sede seria erguida em parte do imóvel que a entidade possui na região da Barra Funda, o edital regulador do Chamamento Público 1/2020 não traz qualquer menção a essa informação tão relevante.
8.	Diversamente, o instrumento convocatório fixa critérios para a localização do novo prédio, o qual deveria ser erguido na área compreendida por um círculo com raio de 6 km a partir da Praça da Sé, centro geográfico da Cidade de São Paulo.
9.	Considerando a escassez de terrenos disponíveis na região, localizada, repiso, no Centro de São Paulo/SP, a omissão dessa informação no edital pode, consoante assinalado pela unidade técnica, ter afastado uma série de interessados em atender a demanda do Crea/SP, inviabilizando a competição e a obtenção de propostas mais vantajosas para o Poder Público.
10.	O comparecimento de somente uma interessada ao chamamento público sub examine, a sociedade empresarial B. Internacional Real Estate Ltda., indica que a aparente incorreção do instrumento convocatório, além de representar afronta ao princípio constitucional da publicidade, produziu efeitos concretos, na linha da hipótese referida no item precedente.
11.	Assim, ante a possibilidade de que a omissão supra tenha afastado possíveis interessados na execução do objeto do Chamamento Público 1/2020, a apresentação de uma única proposta no âmbito do aludido procedimento administrativo não pode ser aceita como justificativa a contratação, por inexigibilidade de licitação, da pessoa jurídica acima mencionada.
12.	Reputei grave, demais disso, a ausência de projeto básico que caracterize adequadamente o objeto demandado pelo Crea/SP, indispensável em licitações para a execução de obras, nos termos do art. 7º da Lei 8.666/1993.
13.	Desse modo, determinei cautelarmente, em 13/07/2021 e com fulcro no art. 276 do Regimento Interno/TCU, que o Crea/SP se abstivesse de celebrar o contrato de permuta de bens imóveis decorrente do Chamamento Público 1/2020 ou, caso já o tenha firmado, suspendesse a sua execução, até que este Tribunal se manifeste conclusivamente a respeito das questões tratadas no bojo deste processo.
	Nesse contexto, ante as razões de decidir apresentadas no Relatório precedente e com fundamento no art. 276, § 1º, do RI/TCU, voto por que seja adotado o Acórdão que ora submeto à apreciação deste Colegiado.
T.C.U., Sala das Sessões, em 14 de julho de 2021.
MARCOS BEMQUERER COSTA 
Relator